【裁判字號】    96,交抗,1099
【裁判日期】    970131
【裁判案由】    違反道路交通管理處罰條例
【裁判全文】
臺灣高等法院交通事件裁定            96年度交抗字第1099號
抗  告  人
即受處分人  甲○○
上列抗告人即受處分人因違反道路交通管理處罰條例案件，不服
臺灣板橋地方法院中華民國九十六年十一月二十一日裁定（九十
六年度交聲字第一一四五號），提起抗告，本院裁定如下：
    主  文
抗告駁回。
    理  由
一、原裁定意旨略以：異議人即受處分人甲○○於民國九十六年
    四月十八日二十時三十分許，駕駛車號Ｖ７－８５４８號自
    用小客車，行經有燈光號誌管制之臺北縣土城市○○路、永
    安路口闖紅燈（由南往北方向），為警當場攔停掣單舉發，
    依道路交通管理處罰條例第五十三條第一項及第六十三條第
    一項規定，裁處罰鍰新臺幣（下同）二千七百元，並記違規
    點數三點，受處分人不服聲明異議，經原審調查後仍認受處
    分人有違規情事，而駁回其異議之聲明。
二、抗告意旨略以：受處分人於九十六年四月十八日晚間八時左
    右，開車行經土城市○○路、永安路口，遭員警攔停開單告
    發「闖紅燈」，異議人解釋經過該路口為「綠燈」，可能因
    為車速過慢（時速約五公里），而攔車點與號誌燈路口差距
    約一百公尺（僅看得到燈號，看不到車輛）之時間差造成闖
    紅燈之錯覺，受處分人向員警解釋無效，故請員警出示照片
    ，該員警表示無照片，並仍執意開單，態度不佳。嗣受處分
    人向臺北市交通事件裁決所提出申訴，經該所函請土城分局
    辦理，該局僅略以「本分局員警依違反道路交通管理處罰條
    例第五十三條規定予以攔車舉發，依法尚無不合」回覆，並
    未按受處分人之要求提出適當之物證，實難令人心服，原審
    僅依員警證詞遽為判斷，自有不當，而同樣違規之情形，在
    網路上查得其他法院有撤銷者，為此提起抗告，請求撤銷原
    處分云云。
三、按汽車駕駛人，行經有燈光號誌管制之交岔路口闖紅燈者，
    處一千八百元以上五千四百元以下罰鍰，並記違規點數三點
    ，道路交通管理處罰條例第五十三條第一項、第六十三條第
    一項第三款分別定有明文；次按駕駛人駕駛汽車，應遵守道
    路交通標誌、標線、號誌之指示，道路交通安全規則第九十
    條亦規定甚明。
四、經查：
    （一）本件受處分人於九十六年四月十八日二十時三十分許
          ，駕駛車號Ｖ７－８５４８號自用小客車，行經有燈
          光號誌管制之臺北縣土城市○○路、永安路口闖紅燈
          （由南往北），經臺北縣政府警察局土城分局頂埔派
          出所員警陳昶榮當場攔停制止並掣單舉發等事實，有
          臺北縣政府警察局九十六年四月十八日北縣警交字第
          Ｃ00000000號舉發違反道路交通管理事件通
          知單影本、臺北縣政府警察局土城分局九十六年五月
          二十三日北縣警土交裁字第０９６００１６５３９號
          函影本、臺北市交通事件裁決所九十六年七月三日北
          市裁三字第裁２２－Ｃ00000000號違反道路
          交通管理事件裁決書影本各一件附卷可稽，自屬實在
          。
    （二）受處分人固辯稱：其可能當時因車速過慢（車速約時
          速五公里），故使警員產生其闖紅燈之錯覺云云。然
          一般人正常行走之時速即約四至五公里，此為一般週
          知之事實，依受處分人之陳述，案發時地並未塞車，
          亦未下雨，視線正常，且其已有長達三十年之開車經
          驗，在此種良好之駕駛環境下，其竟會以與行人步行
          相仿之速度駕駛車輛，其辯解已難採信。且受處分人
          違規之情節，業據證人即警員陳昶榮於原審調查時具
          結證稱：那時伊正好在土城市○○路、永安路口附近
          取締重大違規，伊站在離紅燈位置約三、四十公尺。
          受處分人與另外三、四部機車一起闖紅燈，受處分人
          是從中央路走進永安路，所以伊與同仁那時一次攔停
          四部車輛，受處分人當時並未馬上停下，是伊與同仁
          跑到受處分人車前將其攔下，並請其出示證件，受處
          分人原答稱不給伊證件，因為伊會開紅單，伊就跟受
          受處分人說如不出示證件，會查詢車籍或請受處分人
          至派出所調查，受處分人方出示證件。那時受處分人
          說未注意看，不知道有無闖紅燈，但伊從受處分人行
          進時就注意他了，而且夜間闖紅燈很明顯，受處分人
          也有開頭燈，所以伊有看到受處分人闖紅燈，當時受
          處分人有請伊出示照片證明其有闖紅燈，因為伊和同
          仁是現場攔停，所以並無拍照等情明確。
    （三）另受處分人雖辯稱：本件未經以科學儀器照相採證，
          故而未能拍攝到受處分人駕駛車輛於「紅燈」狀態闖
          越系爭路口之畫面，舉證有所不足，且同樣情形其他
          法院亦有認為應不罰者云云；然按警察取締交通違規
          事件，其以科學儀器照相採證者，固然足以據為交通
          違規事實之證明，惟就令囿於當場舉發而未以科學儀
          器照相採證，甚或礙於手動照相而未能即時拍攝違規
          情節，立法者亦未明文限制或排除「舉發警員目睹、
          耳聞」之證據能力，或其證述內容對於違規事實之證
          明力。此觀立法者再再以明文立法方式，容認執行交
          通稽查之員警「當場舉發」，暨「當場舉發」俱乏相
          類於「逕行舉發」之採證限制（例如，必須以「科學
          儀器照相採證」等）自明（道路交通管理處罰條例第
          七條、第七條之二規定參照）。據此，取締員警就交
          通違規事實之親身經歷見聞，當亦足可恃為此類交通
          事件違規事實之證據，而要非所有交通違規事件倘未
          經科學儀器照相採證即一概不能恃以認定！更何況，
          細稽證人陳昶榮在原審到庭所證上開情節，亦核無矛
          盾、齟齬或違背經驗、論理法則之處，則其所證內容
          ，當足供法院憑以判斷、認定違規事實之存在！尤以
          警察外出執行巡邏勤務，究否應按其人數配置相當精
          密而足可即時採證之科學儀器？又相關單位究否應按
          道路劃設以頻密於各該路口安置自動照相設備？非特
          不容法院擅憑己意涉入審查，尤屬立法者授權主管機
          關得本其職權自為行政裁量之範疇！是倘主管機關綜
          觀政府經費、預算、人員編製，乃至當地治安、交通
          等各項客觀因素為而詳予評估之後，認為巡邏勤務並
          無配置精密儀器之必要，或其相關路口俱無安置自動
          採證設備之需求，法院又何能祇以此類交通違規舉發
          「未經以科學儀器照相採證致未能拍攝到異議人駕駛
          車輛於紅燈狀態闖越系爭路口之採證畫面」等情詞，
          即在舉發員警到庭所證情節核無矛盾、齟齬暨違背經
          驗、論理法則之情況下，毫無道理的逕將舉發員警之
          親身見聞排除於此類證據之外？再者，警察執行勤務
          事項繁瑣，且違規情形一過即逝，並非長期存在，是
          就令礙於違規事件稍縱即逝之特性，致員警拍攝內容
          已非行為人違規時之當下情況，然此非特法院所應或
          所得苛責，尤係不容異議人反藉此倒果為因而諸多推
          諉！綜上，因認受處分人徒憑本件未經照相採證，故
          而未能拍攝到異議人駕駛車輛於「紅燈」狀態闖越系
          爭路口之畫面，空言對員警舉發情節濫加指摘，俱非
          可採。至其他法院之見解，事涉個案，其卷證資料互
          有歧異，猶不得拘束本院對事實之認定。
    （四）本件違規情形既經證人即舉發之警員陳昶榮，於執勤
          時依法舉發，並於原審具結明確，就違規情形，既能
          清楚描述，而闖越紅燈本屬一瞬間突發之交通違規行
          為，事發現場雖欠缺自動偵測闖紅燈之感應攝影器材
          ，惟員警為執行交通勤務之公務員，其觀察程度自較
          一般人更為專注，自能憑感官及經驗判斷是否違規，
          且於發現後即時攝影取證，以資證明，再參以舉發員
          警與抗告人並無嫌隙，並無甘冒觸犯偽證之罪責，故
          意構詞誣陷受處分人之必要。況交通警察掣單舉發違
          反道路交通管理處罰條例所列之違規事實，本質上為
          行政處分，係公務員基於職務上權力，依法就特定具
          體事件所為具公法上效果之單方面行政行為，基於公
          務員為公法上行為具有公信力之原則，該行政行為當
          可被推定為真正，其據以依法處分之事實認定亦為正
          確無誤，已如前述，則法院若查無證據足資證明員警
          捏造事實違法取締之情事，則執勤警員本其維護交通
          秩序、安全職責所為之舉發事實，自應受到合法、正
          確之推定，而其上開證言又查無顯著瑕疵或與事實不
          符之處，應值採信。
    （五）另證人李玉茶固到庭證述：當時伊與受處分人經過永
          寧路與永安路口，伊有看到燈號是綠燈云云（見原審
          卷第二十八頁）。然衡以證人係受處分人之妻，其所
          為證詞難免有偏頗異議人之嫌。且證人李玉茶證稱：
          當時伊與受處分人經過永寧路與永安路口，轉彎過去
          約五十公尺，才看到一位警察站在路中間，沒有看到
          其他警察，伊跟處分人說為何那位警察看起來無精打
          采的樣子，後來警察就把伊與受處分人攔下等語（同
          上訊問筆錄），亦與證人陳昶榮證陳其當時係與同仁
          一同取締違規乙節並不相符，且受處分人倘無違規情
          事，證人李玉茶何以會對於路邊值勤之員警神情特別
          留意，其是否為迴護受處分人而故為不實之陳述，自
          非無疑。再者，證人李玉茶其後又證稱：伊與受處分
          人經過路口時，就可以看到警察了，很遠之前就看到
          了等語（同上訊問筆錄），亦與其上開所稱：其與受
          處分人乃經過路口後，轉彎過去約五十公尺才看到警
          察乙節互有歧異，其證詞當難遽予採信，不足執為有
          利於異議人之認定。
    （六）至受處分人指稱：執勤員警態度不友善云云，縱屬事
          實，亦與受處分人有無闖紅燈之違規行為涉。受處分
          人所舉前開事證均不能證明員警有捏造事實違法取締
          之情事，則執勤員警本其維護交通秩序、安全職責所
          為之舉發，自應受到合法、正確之推定，是本件受處
          分人有闖紅燈之違規事實，應堪認定。
五、綜上所述，受處分人確有行經燈光號誌管制之交叉路口闖越
    紅燈之違規行為，原處分機關以異議人違規，依道路交通管
    理處罰條例第五十三條第一項裁處罰鍰二千七百元，並依同
    條例第六十三條第一項第三款記違規點數三點之處分，於法
    並無違誤或不當之處，原審調查後亦同此認定，駁回其聲明
    異議，認事用法核無不合。受處分人猶執陳詞空言指摘原裁
    定不當提起本件抗告，為無理由，應予駁回。
據上論斷，依道路交通管理處罰條例第八十九條、道路交通案件
處理辦法第二十六條、刑事訴訟法第四百十二條，裁定如主文。
中    華    民    國    97    年    1     月    31    日
                  刑事第四法庭  審判長法  官  沈宜生
                                      法  官  陳國文
                                      法  官  鄭水銓
以上正本證明與原本無異。
本裁定不得再抗告。
                                      書記官  劉貞達
中    華    民    國    97    年    1     月    31    日


司法院資訊處製作；財團法人民間司法改革基金會備份。
